臺灣高等法院刑事判決　　　　　　　　　　　　　九十一年度上訴字第二二二三號
　　上　訴　人　臺灣桃園地方法院檢察署檢察官
　　被　　　告　丁○○原名彭.
　　指定辯護人　本院甲○辯護人
右上訴人因被告違反毒品危害條例案件，不服臺灣桃園地方法院九十一年度訴字第四
五０號，中華民國九十一年五月三日第一審判決 (起訴案號：臺灣桃園地方法院檢察
署九十年度偵字第四三二九號)提起上訴，本院判決如左：
    主  文
上訴駁回。
    理  由
一、本案經本院審理結果，認第一審判決對被告丁○○為無罪之諭知，核無不當，應
    予維持，並引用附件第一審判決書記載之證據及理由。
二、檢察官上訴意旨以：
（一）按證據之取捨本屬於事實法院之職權，惟其取捨仍不得違背經驗法則或論理法
      則，否則仍有違背法令之問題，此乃實務眾之一般見解。
（二）本件被告丁○○持有第二級毒品安非他命一包重十六．四公克及電子秤一個，
      同時在被告乘坐之小客車內為警扣得零號塑膠袋九十五個，為原審認定之事實
      。經查１、扣案之電子秤輕薄短小，重量應不會超過數十公克，長寬約十公分
      左右，屬隨身攜帶，量秤微量物品之物。該物若屬前手販賣毒品者所有，無論
      是當場交易所用，或者供分裝所用，要無可能連同毒品一併交付於買受者。２
      、扣案之零號塑膠袋，若如證人己○○所言，該塑膠袋係伊所有，且係供紅茶
      店賣燒仙草裝花生米之用，惟該塑袋長寬約三公分左右，所能容納之花生米恐
      不超過三、五粒，與一般市面紅茶店或出售燒仙草裝花生米之塑膠袋有別。況
      己○○供陳該塑膠袋係伊朋友幫其購買，不知姓名住址、聯絡電話為0000
      000000，經向和信電信股份有限公司查詢，該電話根本為己○○所有，
      是己○○所述，該塑膠袋為其所有，即非實在。３一般施用安非他命之人，電
      子秤、分裝袋並非必備之器具。
（三）綜觀被告除持有第二級毒品安非他命十六．四公克之外，同時持有電子秤，且
      於其車內查獲零號塑膠袋，自稱為塑膠袋之所有人，供詞閃爍，且不能具體指
      出來源，所提供查證之電話號碼為其所有，是其供詞應非實在。依經驗法則推
      斷，販賣之物品及工具俱全，應屬意圖販賣而達販入之階段。
（四）至於被告曾有吸食第二級毒品安非他命，但吸食與販賣屬二不同之犯意及不同
      之構成要件，吸食兼販賣，並不違反經驗法則。
（五）原審忽略全案證物之整體性，著重於偵查、審判過程中之相互推諉與迴護，認
      定事實似有違誤。是請撤銷原判決，另為適法之判決。
三、按認定犯罪事實所憑之證據，固不以直接證據為限，綜合各種間接證據，本於推
    理作用，為其認定犯罪事實之基礎，仍非法所不許。然認定犯罪事實亦應依證據
    認定之，無證據不得推定其犯罪事實。且刑事訴訟上證明之資料，無論其為直接
    證據或間接證據，均須達於通常一般之人均不致於有所懷疑，而得確信其為真實
    之程度，始得據為有罪之認定，若其關於被告是否犯罪之證明未能達此程度，而
    有合理性懷疑之存在，致使無從形成有罪之確信，根據「罪證有疑，利於被告」
    之證據法則，即不得遽為不利被告之認定；其以情況證據（間接證據）斷罪時，
    尤須基於該證據在直接關係上所可證明之他項情況事實，本乎推理作用足以確證
    被告有罪，方為合法，不得徒憑主觀上之推想，將一般經驗上有利被告之其他合
    理情況逕予排除。
四、查被告於民國九十年三月五日下午自台中搭乘不知情之戊○○所駕駛ＧＭ─６６
    ８１號自用小客車至台北市向綽號「阿義」之不詳姓名之成年男子購得安非他命
    乙包（驗餘淨重十四點九四六三公克），回程中，於同日晚間十時五十五分許，
    在國道一號高速公路南下七十一公里處，經警查獲上開安非他命、電子磅秤及車
    內之分裝袋九十五個等事實，固為被告所不否認。前開扣案結晶經送檢驗結果確
    係安非他命，亦有國防部憲兵司令部鑑識中心鑑驗通知書在卷可稽（見原審卷第
    三二頁）。被告持有安非他命之事實，應可確認，應先敘明。
五、次按，持有安非他命及販賣安非他命行為，毒品危害防制條例第十一條第二項及
    同法第四條第二項分別定有處罰規定。被告持有安非他命之事實明確，已如前述
    ，則本案所應審酌者為﹕有無證據足以證明被告係意圖販賣而販入安非他命。查
    原審判決就被告並非意圖販賣而販入本案安非他命，已說明其所憑之證據及憑以
    認定之理由，本院經核原審判決之說明，並無違反經驗法則或論理法則情形。公
    訴人雖以安非他命應係被告所購，且同時有分裝袋九十五個及電子磅秤被查獲，
    並認被告所辯電子磅秤係「阿義」所有，證人己○○所供分裝袋係用供盛裝燒仙
    草之花生，均與常情不符，不可採信等語。然被告無自證無罪之義務，認定犯罪
    事實應憑證據，不得以被告之辯解不可採，持為認定犯罪事實之論據，已如前述
    。同理，扣案之分裝袋縱因型號過小，不適於盛裝花生米，而可認己○○所述不
    可採信。然亦不能僅以同時查獲安非他命、分裝袋及電子磅秤，即推認被告係意
    圖販賣而販入安非他命。況前開分裝袋確非被告持有中被查獲，警員丙○○證稱
    ﹕係在己○○之皮包內查獲（見原審卷第三十頁反面），己○○則始終堅指﹕原
    來是放在車內右前車門內側置物盒內，警方查獲時先交給己○○，其後己○○再
    自皮包內取出（見偵卷第二七頁、本院卷九十一年九月九日筆錄第八頁）。對照
    案發時，係由戊○○駕駛，己○○在右前座，被告及乙○○二人在後座之事實（
    見本院九十一年九月九日、十月十八日筆錄，被告、己○○、乙○○、劉宗志之
    供證）。應可確認扣案之分裝袋非被告所有。則豈可以分裝袋型號過小，不適於
    盛裝花生米，並認己○○所述不實，而作為不利被告之證據？
六、再者，被告自八十三年起即因違反麻醉藥品管理條例案，經本院判處有期徒刑六
    月確定，嗣於八十七年間，因施用毒品案件，經送觀察、勒戒後，已無繼續施用
    毒品之傾向，而經臺灣基隆地方法院檢察署檢察官於八十七年七月十六日以八十
    七年度偵字第二四四七號案件處分不起訴在案，復於九十年間，施用第二級毒品
    ，經判處罪刑、送觀察、勒戒、強制戒治，有被告之被告全國前案紀錄表可按，
    己○○、戊○○於本院訊問時且證稱﹕自台北返回台中之途中，曾下桃園交流道
    ，被告、戊○○及乙○○三人在附近加油站之廁所內施用安非他命（見本院同上
    二筆錄），參諸扣案之安非他命僅十餘公克，車上尚有吸食器一組同時扣案之事
    實，應認鄭、劉二人所述，可以採信，被告所辯供己施用，亦有可能。則扣案之
    安非他命是否被告用以販賣，實有疑問。此外，電子磅秤固常為施用或販賣安非
    他命者所好用，然其用途多端，並非僅供販賣分裝一途，縱使扣案之電子磅秤可
    證明係被告所有並用以秤重或分裝毒品，然就有施用毒品習慣者言，秤重或分裝
    毒品，可能係避免遭人訛詐，可能為控制施用量，可能為便於攜帶，甚至可能係
    為交付、轉讓他人，未必即是供販賣秤量之用，自不能僅以電子磅秤與安非他命
    同時被查獲，推認電子磅秤是供販賣秤量之工具。
七、應附帶一提者，戊○○於警詢時雖供稱﹕被告均在台中金寶山遊樂場販賣安非他
    命，我帶朋友向被告買過三千元，重量是0.5公克云云（見偵卷第二十頁反面）
    。然其於本院訊問時否認上情，改稱﹕是警察叫我那樣講的，實際上是我看過被
    告在那裡出入，有看過有人向被告拿安非他命，但不知是否販賣等語（見本院九
    十一年十月十八日筆錄第六頁）。此不惟經被告否認。且不論戊○○所述何者為
    真，因不能究明係何人向被告購買或取得被告交付之安非他命，且無其他補強證
    據，足以證明戊○○所述即係事實，自不能僅以戊○○前後不一之陳述，推認被
    告有販賣安非他命之紀錄，進而推認被告購買扣案之安非他命之目的在販賣圖利
    。
八、綜上所述，檢察官上訴所指各節，仍難認定被告係意圖販賣而購入扣案之安非他
    命。原審以不能證明被告犯罪而諭知被告無罪之判決，並無違誤，檢察官上訴指
    摘原審判決不當，為無理由，應予駁回。
據上論斷，應依刑事訴訟法第三百七十三條、第三百六十八條，判決如主文。
本案經檢察官鍾鳳玲到庭執行職務。
中    華    民    國    九十一    年      十一        月      十九      日
                台灣高等法院刑事第七庭
                                  審判長法  官  吳  啟  民
                                        法  官  蘇  隆  惠
                                        法  官  林  瑞  斌
右正本證明與原本無異。
如不服本判決應於收受送達後十日內向本院提出上訴書狀，其未敘述上訴之理由者並
得於提起上訴後十日內向本院補提理由書（均須按他造當事人之人數附繕本）
                                        書記官  丁  淑  蘭
中    華    民    國    九十一    年      十一      月       十九       日
附件﹕
臺灣桃園地方法院刑事判決                          九十一年度訴字第四五號
    公  訴  人  臺灣桃園地方法院檢察署檢察官
    被      告  丁○○（原名彭炫肇）
                        男  二十七歲（民國○○○年○○月○日生）
                        住基隆市○○區○○路三六巷八號
                        居台中縣大里市○○○街九Ｏ號
                        身分證統一編號：Ｃ一二五五九六九六號
    指定辯護人  本院甲○辯護人  陳瑞明
右列被告因違反毒品危害防制條例案件，經檢察官提起公訴（九十年度偵字第四三二
九號），本院判決如左：
    主  文
丁○○無罪。
    理  由
一、本件公訴意旨略以：被告丁○○意圖販賣第二級毒品安非他命（下稱安非他命）
    ，於民國（下同）九十年三月五日下午自台中搭乘不知情之戊○○所駕駛ＧＭ─
    ６６８１號自用小客車至台北市○○○路交流道附近，向綽號「阿義」之不詳姓
    名之成年男子購得安非他命乙包（驗餘淨重十四點九四六三公克）、電子秤乙部
    ，準備分裝出售，於回程時在同日晚上十時五十五分許，在國道一號高速公路南
    下七十一公里處（屬桃園縣楊梅鎮境內）為警查獲，扣得安非他命十六點四公克
    、電子秤乙部及分裝袋九十五個，因認被告涉有毒品危害防制條例四條第二項之
    販賣第二級毒品罪嫌云云。
二、按「犯罪事實應依證據認定之，無證據不得推定其犯罪事實」，刑事訴訟法第一
    百五十四條定有明文。
三、訊據被告丁○○固坦承於右揭時地自「阿義」處購入上開安非他命乙包，而遭警
    查獲等情，惟堅決否認右揭犯行，辯稱：上開乙包安非他命係伊為供自己施用所
    購入者，因伊當時剛自基隆搬到台中居住，購買安非他命不便，所以才會利用上
    去台北之機會，一次向「阿義」購入上開十六點四公克之安非他命乙包，準備其
    後供己施用，伊當時並無藉此販賣第三人牟利之意圖等語。經查：
    （一）本件公訴人認被告涉有上開販賣安非他命之犯嫌，無非以被告於右揭時地
          遭警查獲上開安非他命乙包、電子秤乙部及分裝袋九十五個等，為其僅有
          之依據。
    （二）惟被告右揭犯行不僅業據其本人迭次於警、偵訊中及本院審理時堅決否認
          在卷，且先後供述相符，並迭次於偵查中及本院審理時均供稱上開安非他
          命乙包係其於右揭時地向「阿義」以新台幣（下同）二萬元之價格購入，
          準備供己日後施用等語明確，是僅憑被告於右揭時地遭警扣得上開安非他
          命乙包乙節，自尚不足逕為認定被告於購入上開安非他命乙包時，確有準
          備供其日後販賣第三人牟利之意圖，至為顯然。又被告前於八十三年八月
          二十三日，即因違反麻醉藥品管理條例案件，經臺灣高等法院以八十三年
          度上更一字第三八七號判處有期徒刑六月確定，再於八十七年間，因施用
          毒品案件，經送觀察、勒戒後，已無繼續施用毒品之傾向，而經臺灣基隆
          地方法院檢察署檢察官於八十七年七月十六日以八十七年度偵字第二四四
          七號案件處分不起訴在案，復自九十一年一月間起，又施用安非他命多次
          等情，亦據被告於本院審理時供述屬實，並有被告之被告全國前案紀錄表
          及刑案資料作業個別查詢報表各乙份，在卷可稽，亦堪認定，則被告辯稱
          其於右揭時地購入上開安非他命乙包時，係因其本身即有施用安非他命之
          習慣而於右揭時地向「阿義」購入上開安非他命乙包，準備供己日後施用
          之用等語，應堪採信。
    （三）雖被告及證人即同車之其他三人戊○○、吳昇瀚三人於警訊中均曾分別指
          稱上開安非他命乙包準備要出賣第三人用的云云，惟被告與證人戊○○、
          吳昇瀚三人不僅係分別於警訊中指述上開安非他命乙包係對方所購入要販
          賣用的，而非其本人所要販賣云云，而屬相互矛盾之詞，且公訴人於偵查
          後亦對同案被告即證人戊○○、吳昇瀚及己○○三人均另行處分不起訴在
          案，亦係以被告及同案被告即證人戊○○、吳昇瀚、己○○四人事後於偵
          查中供述之詞，為其認定不起訴處分之憑據，而被告於偵查中不僅改稱「
          （戊○○曾叫吳昇瀚拿安賣你？）沒有，因警察說他們咬我，所以我才咬
          他們（見偵查卷第四十六頁）」等語，且證人戊○○、吳昇瀚二人事後於
          偵查中及本院審理時亦均改稱「（吳昇瀚跟你說他知道丁○○在賣安非他
          命？）沒有，因丁○○說我們在賣，所以我們才說彭在賣（見偵查卷第四
          十九、五十頁）」、「（跟戊○○說丁○○賣安非他命已賣很久？）沒有
          （見偵查卷第四十九頁）」、「認識被告，朋友關係，沒有恩怨，確有此
          事，我們三人是要去桃園看車子，被告說他要去台北找朋友順路載他上來
          ，我不知道他找誰做何事，當天我先送被告在重慶北路交流道下車，再回
          到桃園看車，己○○是我女朋友，阿義此人我不認識，當天開的車是我的
          ，被告上車時沒有說買毒品的事，有被搜出安非他命、電子秤、分裝袋，
          安非他命是在車子底下找到、分裝袋是從車上置物箱搜出、電子秤我不知
          道從哪裡搜出，分裝袋是己○○的，其他東西被告承認是他自己的，吸食
          器也不是我們的，我不知道被告有施用毒品也沒看過他販賣毒品（見本院
          卷九十一年四月十九日筆錄）」、「被告我認識，朋友關係，沒有恩怨，
          確有此事，當天是戊○○開的車，他說是要去看車展，被告是要去台北找
          朋友我們是順路載他上去，被告是在重慶北路交流道下車，我不知道被告
          找那位朋友也不知道什麼事，我不知道被告身上帶有安非他命，他上車時
          沒有說，我不清楚車上搜出什麼東西。己○○與戊○○是男女朋友，我不
          知道被告有施用毒品也沒看過他販賣毒品（見本院卷九十一年四月十九日
          筆錄）」等語，亦核與證人戊○○、己○○二人於警訊中第一次筆錄中證
          述之情節及證人己○○事後於本院審理時證稱「案發當天我才認識被告，
          沒有恩怨，九十年三月五日晚上我有與被告一起被查獲，當時還有吳昇瀚
          、戊○○，當天是戊○○開車，我坐右前座，這部車是戊○○的，我跟劉
          志宗是男女朋友，查獲當時被告有承認毒品是他的，我們是一起從台中上
          來，到重慶北路流道時被告一人下車，我們三人就一起去吃飯，我不知道
          他下車做什麼，我沒有看過被告及戊○○施用毒品，可是我男朋友有被戒
          治，戊○○也沒有跟我說當天要買毒品的事，被告後來上車我也沒有注意
          到他有沒有帶毒品，我沒有看到被告把電子秤藏在天窗裡，扣案之分裝袋
          是我的，是我以前做生意用的（見本院卷九十一年三月二十九日筆錄）」
          等語，均相符合，是僅憑被告及證人戊○○、吳昇瀚三人分別於警訊中相
          互指述，且彼此矛盾之詞，自亦不足為認定被告確有公訴人所指上開犯行
          之依據，至為灼然。
    （四）另扣案之上開分裝袋九十五個，係己○○個人所有供做生意上使用之物乙
          情，業據證人己○○迭次於警、偵訊中及本院審理時證述明確，核與證人
          戊○○於警訊中及本院審理時證述及被告於本院審理時供述之情節，亦均
          相符，應堪採信，且上開分裝袋若果係被告準備用以日後販賣上開安非他
          命乙包用者，則被告焉有於購入上開安非他命乙包時，逕自帶同上開九十
          五個分裝袋前往之必要，亦焉有在購入上開安非他命乙包後，再將上開九
          十五個分裝袋轉交予證人己○○持有之可能，是被告及證人戊○○、鄭雅
          敏三人均辯稱上開分裝袋九十五個係己○○所有，非被告所有供販賣上開
          安非他命乙包用者等語，亦堪採信。至於被告於右揭時地遭警查獲上開安
          非他命乙包時，亦同時扣得電子秤乙部及吸食器乙組（起訴書漏載吸食器
        乙組）等物，惟上開電子秤乙部及吸食器乙組之物，不僅均非屬販賣上開
          安非他命乙包時所必備之工具，且被告辯稱上開電子秤乙部係用於「阿義
          」販賣上開安非他命乙包予他時，持以秤重以用等語，亦非有違大量販賣
          安非他命時（按上開安非他命乙包之驗餘淨重達十四點九四六三公克）之
          一般常情，是僅憑扣案之上開電子秤乙部及吸食器乙組，自亦不足為認定
          被告於右揭時地購入上開安非他命乙包時，確有供其日後販賣第三人牟利
          之意圖，至為當然。
    （五）綜上所述，被告於右揭時地向「阿義」購入上開安非他命乙包，顯係準備
          為供己日後施用之用者，應堪認定。此外，復查無其他積極事證足資證明
          被告確有公訴人所指上開犯行，自屬不能證明被告犯罪，應依刑事訴訟法
          第三百零一條第一項之規定，諭知被告無罪之判決。
四、至於被告於右揭時地持有上開安非他命乙包之犯行，因被告前於八十三年八月二
    十三日，即因違反麻醉藥品管理條例案件，經臺灣高等法院以八十三年度上更一
    字第三八七號判處有期徒刑六月確定，再於八十七年間，因施用毒品案件，經送
    觀察、勒戒後，已無繼續施用毒品之傾向，而經臺灣基隆地方法院檢察署檢察官
    於八十七年七月十六日以八十七年度偵字第二四四七號案件處分不起訴在案，復
    自九十一年一月間起，又施用安非他命多次等情，亦據被告於本院審理時供述屬
    實，並有被告之被告全國前案紀錄表及刑案資料作業個別查詢報表各乙份，在卷
    可稽，而據本院認定如上，且被告於右揭時地遭警查獲後，即因施用毒品之犯行
    ，經臺灣桃園地方法院檢察署檢察官聲請本院裁定送觀察、勒戒，並因有繼續施
    用毒品之傾向，再經臺灣桃園地方法院檢察署檢察官裁定送強制戒治（後於九十
    年九月十四日經臺灣桃園地方法院檢察署檢察官聲請本院裁定停止強制戒治中迄
    今），其再犯施用毒品之犯行，並經臺灣桃園地方法院檢察署檢察官起訴後，由
    本院另於九十年七月六日以九十年度桃簡字第六一五號案件判處有期徒刑六月在
    案（現上訴本院管轄第二審合議庭審理中），則被告於右揭時間查獲前，顯然確
    有施用安非他命之犯行存在，且其間亦存有連續犯之裁判上一罪關係，均堪認定
    ，是被告於右揭時地為供己日後施用之用所購入上開安非他命乙包而持有之低度
    行為，應為其上開施用安非他命之高度行為所吸收，且上開扣案之安非他命乙包
    ，亦應於被告上開施用安非他命之案件中諭知收收，始為合法，本院自不得就被
    告持有上開安非他命乙包之犯行，另予論罪科刑，附此敘明。
據上論斷，應依刑事訴訟法第三百零一條第一項，判決如主文。
本案經檢察官王以文到庭執行職務
中      華      民      國      九十一      年      五    月      三    日
                          臺灣桃園地方法院刑事第四庭
                                            法  官   林  晏  鵬
右正本證明與原本無異。
如不服本判決，應於判決送達後十日內向本院提出上訴狀( 應附繕本 )，上訴於
臺灣高等法院。
                                            書記官   陳  青  瑜
中     華      民       國      九十一      年      五    月      三    日
